臺灣高雄地方法院刑事判決　　　　　　　100年度易字第231號
公　訴　人　臺灣高雄地方法院檢察署檢察官
被　　　告　林金水
上列被告因恐嚇案件，經檢察官提起公訴（99年度偵字第14282
號），本院判決如下：
    主  文
林金水共同犯恐嚇危害安全罪，處有期徒刑陸月，如易科罰金，
以新臺幣貳仟元折算壹日。
    事  實
一、林金水為黃絜媮（經臺灣高等法院臺南分院99年度上易字第
    39號判決以恐嚇罪判處有期徒刑6 月確定）之雇主及友人。
    緣黃絜媮與楊宏偉（經臺灣高等法院高雄分院《下稱高雄高
    分院》96年度上訴字第2278號判決以連續販賣第一級毒品罪
    判處有期徒刑13年，並經最高法院駁回楊宏偉之上訴而於98
    年1 月22日確定）為已至論及婚嫁之男女朋友，而楊宏偉因
    涉嫌販賣第一級毒品，經臺灣高雄地方法院檢察署（下稱高
    雄地檢署）檢察官於96年4 月30日起訴由本院審理中之期間
    ，黃絜媮經楊宏偉之辯護人閱卷所得內容，知悉曾為夫妻之
    陳勝宏及蔡小萍（原名陳蔡小萍，於98年2 月4 日撤冠夫姓
    為蔡小萍）2 人均在該案偵查中證稱曾向楊宏偉購買海洛因
    ，為謀使陳勝宏與蔡小萍於上開楊宏偉涉嫌販賣毒品案件開
    庭時，為對楊宏偉有利之陳述，竟與林金水共同基於恐嚇之
    犯意聯絡，於96年7 月29日即陳勝宏出監後翌日，邀同不知
    情之友人吳淑娥（無積極證據證明其與林金水、黃絜媮有犯
    意聯絡或行為分擔），一同至陳勝宏與蔡小萍位於臺南市○
    ○區○○街60號住所與陳勝宏、蔡小萍見面後，再一同前往
    附近之「陳氏蝦捲」店消費，席間推由林金水向陳勝宏、蔡
    小萍恫稱「大家都在外面混，楊宏偉不是永遠關不出來」等
    語，令陳勝宏與蔡小萍心生畏懼，致生危害於安全。嗣陳勝
    宏與蔡小萍於97年7 月25日向承審楊宏偉上開販賣毒品案件
    之高雄高分院合議庭受命法官陳述前揭情事，始循線查悉上
    情。
二、案經臺灣高等法院高雄分院告發臺灣臺南地方法院檢察署呈
    請臺灣高等法院檢察署檢察長令轉臺灣高雄地方法院檢察署
    檢察官偵查起訴。
    理  由
一、按被告以外之人於審判外之言詞或書面陳述，除法律有規定
    者外，不得作為證據，刑事訴訟法第159 條第1 項定有明文
    。又被告以外之人於審判外之陳述，雖不符刑事訴訟法第15
    9 條之1 至第159 條之4 之規定，而經當事人於審判程序同
    意作為證據，法院審酌該言詞陳述或書面陳述作成時之情況
    ，認為適當者，亦得為證據。當事人、代理人或辯護人於法
    院調查證據時，知有第159 條第1 項不得為證據之情形，而
    未於言詞辯論終結前聲明異議者，視為有前項之同意，刑事
    訴訟法第159 條之5 亦定有明文。本件下列所引用之證據，
    均經本院依法踐行調查證據程序，公訴人及被告林金水俱不
    爭執各該證據之證據能力，且迄至本院言詞辯論終結前，未
    就上開證據之證據能力聲明異議，復查無依法應排除其證據
    能力之情形，本院審酌上開證據之形式及取得過程並無瑕疵
    、與待證事實具有關連性等情況，認為適當，揆諸前揭規定
    ，認上開證據俱有證據能力，均得為本案之證據。
二、訊據被告林金水固坦承：(1)其為黃絜媮之雇主及友人，黃絜
    媮之男友楊宏偉因涉嫌販賣第一級毒品罪嫌，經檢察官於96
    年4 月30日起訴由本院審理中之期間，黃絜媮經由楊宏偉之
    辯護人閱卷所得內容，知悉證人陳勝宏及蔡小萍均在該案偵
    查中證稱曾向楊宏偉購買海洛因。(2)其有於96年7 月29日，
    與黃絜媮、吳淑娥至證人陳勝宏與蔡小萍位於臺南市○○區
    ○○街60號住所，與證人陳勝宏與蔡小萍見面，並一同前往
    附近之「陳氏蝦捲」店消費等事實，惟矢口否認有何恐嚇危
    害安全犯行，辯稱：當天是黃絜媮要去找陳勝宏及蔡小萍，
    問伊有沒有空一起去，伊才跟吳淑娥陪黃絜媮一起去，伊只
    是載黃絜媮去臺南而已。到達臺南後，伊也不知道黃絜媮和
    陳勝宏、蔡小萍說些什麼，伊只有跟陳勝宏、蔡小萍說「有
    的事情才可以說，沒有的事情不要說」而已，之後一行人就
    去吃蝦捲，伊還問陳勝宏家中有無小孩，如果有，就包一份
    蝦捲回去，伊沒有在蝦捲店內對陳勝宏、蔡小萍恫稱「大家
    都在外面混，楊宏偉不是永遠關不出來」而令其2 人心生畏
    懼云云。經查：
(一)被告在高雄市○○區○○路某處開設檳榔攤，黃絜媮及第三
    人吳淑娥均為其員工，三人亦為相識數年之朋友乙節，業據
    被告、證人黃絜媮、第三人吳淑娥陳述在卷（見臺灣臺南地
    方法院檢察署《下稱臺南地檢署》97年度偵字第11527 號影
    卷《下稱臺南偵卷》第139 至141 頁、臺灣臺南地方法院《
    下稱臺南地院》98年度易字第587 號影卷《下稱臺南院卷》
    第129 頁、高雄地檢署99年度偵字第14282 號卷《下稱高雄
    偵卷》第12頁）。而黃絜媮與楊宏偉為已至論及婚嫁之男女
    朋友，楊宏偉因涉嫌販賣第一級毒品，經高雄地檢署檢察官
    於96年4 月30日以96年度偵字第2264號提起公訴後，由本院
    審理期間，黃絜媮經由楊宏偉之辯護人閱卷所得內容，知悉
    曾為夫妻之陳勝宏及蔡小萍均在該案偵查中證稱曾向楊宏偉
    購買海洛因。又被告與黃絜媮、吳淑娥曾於96年7 月29日即
    證人陳勝宏服刑完畢由法務部矯正署臺南監獄出監之翌日，
    一同至證人陳勝宏、蔡小萍位於臺南市○○區○○街60號住
    所，與證人陳勝宏與蔡小萍見面，並一同前往附近之「陳氏
    蝦捲」店消費，在店內談論有關楊宏偉販賣毒品案件等事實
    ，為被告所不否認，並據證人黃絜媮、陳勝宏、蔡小萍於本
    案本院審理中、證人黃絜媮、吳淑娥、陳勝宏、蔡小萍於另
    案即前述黃絜媮被訴恐嚇案件偵查、一審審理中陳述在卷（
    見臺南偵卷第2 至3 、34、36、85至87、139 至142 頁、臺
    南院卷第14、88至91、96至97、133 至134 頁、高雄偵卷第
    12至13頁、本院100 年度易字第231 號卷《下稱易字卷》第
    53 、60 至61、135 至136 頁），並有黃絜媮與楊宏偉之喜
    帖影本1 份附卷可參（見臺南偵卷第274 頁），均堪認定。
    至證人蔡小萍固曾於另案即前述黃絜媮被訴恐嚇案件偵訊中
    證稱：黃絜媮是與2 名男子一同前往其與陳勝宏位於上開臺
    南市住處云云（見臺南偵卷第34頁），然黃絜媮於96年7 月
    29日當日係與一男一女即被告、吳淑娥到證人蔡小萍、陳勝
    宏上開住處與其2 人見面一事，業經被告、黃絜媮、吳淑娥
    、陳勝宏一致陳述如上，證人蔡小萍亦於另案即黃絜媮被訴
    恐嚇案件之一審法院審理中明確表示黃絜媮係與「一男一女
    」前往等語（見臺南院卷第92頁反面、94頁），是證人蔡小
    萍前揭另案偵訊中所為之陳述，應係口誤。另證人陳勝宏固
    於本院審理中表示不確定被告、黃絜媮、吳淑娥是否其出監
    翌日即96年7 月29日至其住處，但時間很近等語（見易字卷
    第59頁），然證人陳勝宏、蔡小萍前於另案即前述楊宏偉被
    訴販賣毒品案件之二審準備程序（高雄高分院96年度上訴字
    第2278號案件）、黃絜媮被訴恐嚇案件偵查、一審審理程序
    （臺南地檢署97年度偵字第11527 號案件、臺南地院98年度
    易字第587 號案件）中，均一致明確證稱案發日係陳勝宏出
    監翌日等語，其2 人上開部分之陳述距離案發時間較近，衡
    情，斯時之記憶應較於本案本院審理時為清晰，自應以其2
    人於另案偵、審中之證述即案發日期為96年7 月29日等語，
    較為可採，均附此敘明。
(二)證人陳勝宏於另案即前述黃絜媮被訴恐嚇案件偵訊及一審審
    理、本案本院審理中證稱：96年7 月28日伊出監後，隔天黃
    絜媮即跟一男一女（指被告及吳淑娥）到伊效忠街住處找伊
    跟蔡小萍，對方是敲伊住處的門，伊出來應門，黃絜媮自稱
    是楊宏偉的女友，被告自稱是楊宏偉的叔叔，後來被告找伊
    與蔡小萍出去講話，在「陳氏蝦捲」店內，被告說：「兄弟
    做人不能這樣，如果楊宏偉被判刑會關很久，而且楊宏偉也
    不是關不出來」，當時蔡小萍就在伊旁邊。因為被告說楊宏
    偉也不是不會（關）出來，伊才剛剛出監，對方就找到伊住
    處，伊是有老婆小孩的人，哪能不害怕。伊知道楊宏偉有在
    販毒，是在混的，也聽朋友講過楊宏偉有槍，而且伊之前跟
    楊宏偉買毒品時，楊宏偉的車上都是人，被告也說楊宏偉不
    是關不出來，如果楊宏偉出來後和那些人來找伊，伊會害怕
    等語（見臺南偵卷第36頁、臺南院卷第96至99頁、易字卷第
    53至59頁）。證人蔡小萍於另案即前述楊宏偉被訴販賣毒品
    案件之二審準備程序（高雄高分院96年度上訴字第2278號案
    件）、黃絜媮被訴恐嚇案件偵訊及一審審理、本案本院審理
    中證稱：96年7 月29日黃絜媮與一男一女（指被告及吳淑娥
    ）到臺南伊住處找伊與陳勝宏，當時伊與陳勝宏剛從伊娘家
    回來，伊與陳勝宏、伊女兒要出門，打開鐵門就在伊住處遇
    到黃絜媮等3 人，伊嚇一跳，不敢讓黃絜媮等3 人進入伊住
    處，伊說到外面講，後來在蝦捲店內談話，被告對陳勝宏說
    大家都是在外面混的，這樣子判下去要關很久，可以的話就
    高抬貴手，不然楊宏偉也不是永遠關不出來，被告用暗示的
    方式跟伊、陳勝宏講，伊聽了這些話，心裡很害怕。因為伊
    與陳勝宏都剛執行出來，且伊住處那個地點很難找，對方居
    然可以找到，也知道伊家裡有小孩，伊怕對方對小孩不利，
    伊也沒有地方可以搬家。伊也怕楊宏偉關出來後來找伊與陳
    勝宏，楊宏偉身邊都有成群結隊的年輕人，伊每次看到楊宏
    偉，楊宏偉的車上都有人，伊與陳勝宏不知道楊宏偉住哪裡
    ，但楊宏偉對伊的家卻一清二楚等語（見臺南偵卷第2 至3
    、34頁、臺南院卷第88至91頁、易字卷第60至66頁），則被
    告有於前述時、地向被害人陳勝宏、蔡小萍稱：「大家都在
    外面混，楊宏偉不是永遠關不出來」等語，令陳勝宏、蔡小
    萍心生畏懼之事實，已堪認定。
(三)被告固以前揭情詞置辯，且證人黃絜媮於100 年3 月4 日本
    院審理中證稱：案發當天被告沒有對陳勝宏、蔡小萍說「大
    家都在外面七逃（臺語），楊宏偉又不是關不出來」，只有
    說「大家都是在外面討生活，有發生的事才講，沒發生的事
    別亂講，這樣會害到別人」，席間大家有說有笑，吃完蝦捲
    後，被告還請陳勝宏、蔡小萍包蝦捲回去給孩子吃云云（見
    易字卷第135 至136 頁）。惟查，證人黃絜媮與被告為相識
    數年之友人，且彼此間存有主雇關係，被告與證人陳勝宏、
    蔡小萍原素不相識，係受黃絜媮之邀始一同前往臺南找陳勝
    宏、蔡小萍，與其2 人談論其2 人作證指認黃絜媮之男友楊
    宏偉販賣毒品之事，除據被告供述在卷外，復經證人黃絜媮
    、陳勝宏、蔡小萍一致證述無誤，足認證人黃絜媮係本件恐
    嚇行為之始作俑者。且證人吳淑娥前於黃絜媮被訴恐嚇之案
    件偵訊中證稱：伊覺得黃絜媮與楊宏偉感情很好，楊宏偉被
    關在燕巢時，黃絜媮幾乎每天去會客等語（見臺南偵卷第14
    3 頁），足認黃絜媮對於藉由恐嚇證人陳勝宏、蔡小萍，以
    達陳勝宏、蔡小萍在楊宏偉被訴販賣毒品案件中，為對楊宏
    偉有利陳述目的一事，其動機或更強於被告，是證人黃絜媮
    前開有利於被告之陳述，是否可信，已甚有疑。反觀證人陳
    勝宏、蔡小萍2 人初次於97年7 月25日向承審楊宏偉販賣毒
    品之高雄高分院合議庭受命法官陳述遭黃絜媮帶人恐嚇一事
    ，及嗣後分別在黃絜媮被訴恐嚇案件中，接受承辦該案之臺
    南地檢署檢察官於97年11月12日、臺南地院一審法官於98年
    6 月30日訊問時，均不知於96年7 月29日與黃絜媮共同前來
    之一男一女之真實姓名或綽號，僅能約略描述該名男子（即
    被告）約40、50歲，身高約160 幾公分，身材壯碩，頭髮多
    ，操臺語口音，在高雄開檳榔店，見面當天穿短袖上衣、長
    褲等特徵。至被告之真實姓名及聯絡方式，則係黃絜媮遭臺
    南地檢署列為恐嚇案件之被告偵辦後，經承辦檢察官要求，
    始由黃絜媮於98年1 月12日以電話方式提供予該承辦股之書
    記官等情，有證人陳勝宏、蔡小萍於上開案件中歷次陳述在
    卷可參（見臺南偵卷第2 至3 、34至37頁、臺南院卷第90、
    97頁反面），且有臺南地檢署公務電話紀錄單1 紙可證（見
    臺南偵卷第91頁），足認證人陳勝宏、蔡小萍於本案之前並
    不認識被告，衡情，應無設詞陷害被告之理。參以證人陳勝
    宏、蔡小萍因前於96年8 月28日楊宏偉被訴販賣毒品案件一
    審審理（本院96年度重訴字第51號）中作偽證，而經本院於
    97年8 月28日以97年度訴字第1064號判決，各判處有期徒刑
    2 月，並均於97年9 月22日確定，且陳勝宏於98年7 月8 日
    、蔡小萍於98年7 月14日執行完畢等情，有上述各該判決影
    本、陳勝宏及蔡小萍之臺灣高等法院被告前案紀錄表各1 份
    附卷足參（見易字卷第18至33頁），證人陳勝宏、蔡小萍為
    楊宏偉被訴販毒一案偽證之行為，既早於97年9 月22日遭判
    刑確定，則其2 人是否因遭被告及黃絜媮恐嚇始為楊宏偉作
    偽證，已無從影響法院對其2 人是否涉犯偽證罪或量刑之判
    斷，果被告、黃絜媮不曾以前述言詞恐嚇陳勝宏及蔡小萍，
    則陳勝宏、蔡小萍當不至無端再度陷己於偽證風險，而分別
    在黃絜媮被訴恐嚇案件之97年11月12日偵訊、98年6 月30日
    一審審理中，及本案100 年2 月25日本院審理中，一再證稱
    確有遭被告、黃絜媮恐嚇等語，足認證人陳勝宏、蔡小萍之
    證述應與事實相符，至證人黃絜媮前開所述，則屬迴護被告
    之詞，不足採信。
(四)又證人陳勝宏、蔡小萍在楊宏偉被訴販賣毒品之案件中，分
    別於96年2 月9 日（陳勝宏）及96年2 月14日（蔡小萍）警
    詢；96年3 月15日（蔡小萍與陳勝宏）及96年3 月26日（陳
    勝宏）檢察官偵訊中，均作證指認楊宏偉販賣第一級毒品海
    洛因等語（見臺南偵卷第158 至162 、167 至171 、177 至
    179 、182 、185 至186 頁），嗣其2 人於96年8 月28日本
    院鳳山刑事庭（蔡小萍及陳勝宏）、96年10月15日（陳勝宏
    ）及96年11月19日（蔡小萍）高雄高分院審理時即均翻異前
    詞，改稱係向「阿偉」之人購買第一級毒品海洛因，並非向
    楊宏偉購買云云（見臺南偵卷第196 至210 、229 至232 、
    235 至242 頁），足認證人陳勝宏、蔡小萍於96年7 月29日
    與被告、黃絜媮、吳淑娥會面後，再因楊宏偉案件出庭作證
    時，即改為對楊宏偉有利之供述。倘證人陳勝宏、蔡小萍未
    受恐嚇而深感人身安全遭受危害，焉有甘冒偽證罪責之風險
    而翻異前詞故為對楊宏偉有利證述之理，益徵證人陳勝宏、
    蔡小萍證述遭被告、黃絜媮恐嚇一節屬實。
(五)綜上所述，被告前開所辯各節，核屬事後卸責之詞，委無可
    採。本件事證明確，被告上開恐嚇犯行堪以認定，應予依法
    論科。
三、核被告林金水所為，係犯刑法第305 條之恐嚇危害安全罪。
    被告與黃絜媮就上開犯行有犯意聯絡及行為分擔，應論以共
    同正犯。爰審酌被告為圖替黃絜媮之男友楊宏偉脫罪，竟與
    黃絜媮一同前往被害人蔡小萍、陳勝宏住處，以前揭言詞恫
    嚇被害人2 人，要求其2 人為對楊宏偉有利之陳述，使被害
    人2 人因而受有精神上之驚嚇，以及被害人2 人嗣後確因此
    在楊宏偉被訴販賣毒品案件中為對楊宏偉有利之陳述，並考
    量被告犯後未坦承犯行，難認有悔意，其雖為出言恐嚇之人
    ，然係應友人黃絜媮之邀始犯下本案，暨被告之前科素行、
    犯罪動機、目的、手段、犯罪所生危害等一切情狀，量處如
    主文所示之刑，並諭知易科罰金之折算標準，以資懲儆。
據上論斷，應依刑事訴訟法第299 條第1 項前段，刑法第28條、
第305 條、第41條第1 項前段，刑法施行法第1 條之1 ，判決如
主文。
本案經檢察官陳俊宏到庭執行職務。
中    華    民    國   100    年    3     月    30    日
                  刑事第十七庭  法  官  毛妍懿
以上正本證明與原本無異。
如不服本判決應於收受送達後10日內向本院提出上訴書狀，並應
敘述具體理由；如未敘述上訴理由者，應於上訴期間屆滿後20日
內向本院補提理由書（均須按他造當事人之人數附繕本）「切勿
逕送上級法院」。
中    華    民    國   100    年    3     月    31    日
                                書記官  林晏光
附錄本案論罪科刑法條：
中華民國刑法第305條
（恐嚇危害安全罪）
以加害生命、身體、自由、名譽、財產之事，恐嚇他人致生危害
於安全者，處2 年以下有期徒刑、拘役或3 百元以下罰金。